臺灣臺中地方法院刑事判決　　　　　　 100年度訴字第1450號
　　　　　　　　　　　　　　　　　　 100年度訴字第1894號
公　訴　人　臺灣臺中地方法院檢察署檢察官
被　　　告　呂家賢
指定辯護人　陳賜良律師
被　　　告　潘峻銘
指定辯護人　本院公設辯護人　蔡育萍
被　　　告　陳建源
選任辯護人　黃文崇律師
被　　　告　易俊杰
選任辯護人　陳建勛律師
上列被告等因強盜案件，經檢察官提起公訴（100年度偵字第735
1號）及追加起訴（100年度偵緝字第1019號），本院判決如下：
    主    文
呂家賢犯結夥三人以上攜帶兇器強盜罪，處有期徒刑捌年。扣案
如附表一所示之物，均沒收。
潘峻銘犯結夥三人以上攜帶兇器強盜罪，處有期徒刑年玖月。
扣案如附表一所示之物，均沒收。
陳建源犯結夥三人以上攜帶兇器強盜罪，處有期徒刑柒年肆月。
扣案如附表一所示之物，均沒收。
易俊杰犯結夥三人以上攜帶兇器強盜罪，處有期徒刑柒年貳月。
扣案如附表一所示之物，均沒收。
    犯 罪 事 實
一、呂家賢與潘峻銘為朋友關係，陳建源、易俊杰則係透過潘峻
    銘之介紹，而結識呂家賢。呂家賢、潘峻銘、陳建源及易俊
    杰於民國（下同）100年3月20日晚上8時許，在臺中市○○
    區○○路105之1號4樓租屋處內，因缺錢花用，由呂家賢提
    議強盜他人財物，經潘峻銘、陳建源及易俊杰允諾加入後，
    渠等4人隨即在上開租屋處內討論對呂家賢之友人張琛豪強
    盜財物事宜，而謀議由呂家賢將張琛豪約出帶往臺中市石岡
    區公老坪後山（以下稱公老坪後山），並由呂家賢提供其所
    有客觀上足以對人之生命、身體、安全構成威脅可供兇器使
    用之未具殺傷力鐵製材質空氣手槍403型1支（即扣案編號2
    號）、木棍1支（長75公分、直徑3.3公分）及紅、黑色半罩
    式安全帽各1頂予陳建源、易俊杰2人，另由潘峻銘駕駛易俊
    杰所承租之車牌號碼0778─ND號自用小客車搭載陳建源、易
    俊杰前往上開地點，再由陳建源、易俊杰下手強盜財物。謀
    議既定，呂家賢、潘峻銘、陳建源、易俊杰即共同基於意圖
    為自己不法之所有，結夥三人以上攜帶兇器強盜之犯意聯絡
    ，由呂家賢於100年3月20日晚上9時22分許，以其所持門號
    0000000000號行動電話撥打予張琛豪所持門號0955xxxxxx號
    行動電話（號碼詳卷），向張琛豪佯稱邀集友人一起唱歌等
    語，並與張琛豪約定在臺中市豐原區之總督電子遊戲場碰面
    。俟張琛豪駕駛車牌號碼OX─7929號自用小客車抵達總督電
    子遊戲場後，呂家賢即以所持門號0000000000號行動電話與
    潘峻銘、易俊杰分別所持門號0000000000、0000000000號行
    動電話聯繫，向潘峻銘、易俊杰告知可以出發了，並由呂家
    賢駕駛張琛豪上開自用小客車搭載張琛豪前往公老坪後山，
    駛至臺中市石岡區金星里下坑巷往豐原方向（電線桿：坪頂
    枝-15-G6928-FD23）處，隨即停車在該處等候潘峻銘、陳建
    源、易俊杰等人；而潘峻銘、易俊杰經呂家賢通知後，隨即
    由潘峻銘駕駛車牌號碼0778─ND號自用小客車搭載陳建源、
    易俊杰，並攜帶上開空氣手槍403型1支、木棍1支及紅、黑
    色半罩式安全帽各1頂，自上開租屋處出發前往公老坪後山
    ，途中，易俊杰另在臺中市○○區○○路中正公園旁之全家
    便利超商購買口罩2只，以供作案使用。嗣於100年3月21日
    凌晨0時許，潘峻銘駕駛上開自用小客車搭載陳建源、易俊
    杰駛經公老坪後山見停在該處之車牌號碼OX─7929號自用小
    客車時，呂家賢則閃大燈2下以暗示潘峻銘等人車停該處，
    經潘峻銘將車折返駛至呂家賢上開停車處往前約1、200公尺
    處停車，而呂家賢又以其所持門號0000000000號行動電話與
    潘峻銘、易俊杰分別所持門號0000000000、0000000000號行
    動電話聯繫，詢問渠等「準備好了沒」，其後，由潘峻銘在
    上開自用小客車上把風接應，陳建源、易俊杰則分別戴上紅
    、黑色半罩式安全帽及口罩，並分持上開空氣手槍403型1支
    、木棍1支下車，前往呂家賢、張琛豪上開車牌號碼OX─792
    9號自用小客車停車處，而由陳建源至該車右前車門旁，以
    手持上開空氣手槍403型1支伸入半開車窗內，指向並碰觸坐
    在右前座之張琛豪頭部，喝令張琛豪下車及將身上財物交出
    ，以強暴手段至使張琛豪心生畏懼而達於不能抗拒程度，待
    張琛豪下車之際，陳建源見張琛豪頸部戴有金項鍊1條，即
    順勢將張琛豪戴在頸部之金項鍊1條解開取去；易俊杰則至
    該車左前車門旁，以手持上開木棍假意配合作勢要脅坐在駕
    駛座之呂家賢，隨後陳建源、易俊杰並喝令張琛豪坐上車牌
    號碼OX─7929號自用小客車後座中間，陳建源、易俊杰則分
    持上開空氣手槍403型1支、木棍1支並分坐在該車後座兩旁
    ，另要求呂家賢駕駛車牌號碼OX─7929號自用小客車往前行
    駛，由陳建源接續喝令張琛豪將錢包交出，以脅迫手段至使
    張琛豪心生畏懼而持續達於不能抗拒之情形下，遂依陳建源
    之指示，主動取出並打開錢包，而由陳建源取去張琛豪所有
    錢包內現金新臺幣（下同）600元，得手後，易俊杰即要求
    呂家賢停車及將該車鑰匙交出，呂家賢則配合將該車鑰匙交
    付予易俊杰，陳建源、易俊杰隨即下車搭乘潘峻銘所駕駛車
    牌號碼0778─ND號自用小客車逃離現場，並將張琛豪上開自
    用小客車鑰匙丟棄於路旁。車行途中，由陳建源、易俊杰先
    行平分上開強盜所得之600元（即各分得300元），另由陳建
    源將上開強盜所得之金項鍊1條交付予潘峻銘，迨車抵臺中
    市豐原區之署立豐原醫院時，潘峻銘隨即下車，並將車牌號
    碼0778─ND號自用小客車交付予陳建源、易俊杰，由陳建源
    、易俊杰駕駛車牌號碼0778─ND號自用小客車先行返回豐原
    區○○路105之1號4樓租屋處等候；而呂家賢為免遭張琛豪
    懷疑，另以所持門號0000000000號行動電話與潘峻銘所持門
    號0000000000號行動電話聯繫，向潘峻銘佯稱遭人強盜財物
    ，要潘峻銘到場協助，潘峻銘遂依呂家賢之電話指示，駕駛
    車牌號碼3333─ZE號自用小客車前往公老坪後山搭載呂家賢
    ，車抵公老坪後山後，因呂家賢、張琛豪已尋得該車鑰匙，
    遂由呂家賢駕駛車牌號碼OX─7929號自用小客車搭載張琛豪
    下山，潘峻銘則駕駛車牌號碼3333─ZE號自用小客車跟隨在
    後，途中在臺中市○○區○○路179號全家便利商店前停車
    場停車，由潘峻銘進入全家便利商店內購買飲料以供飲用，
    而雙方在該處聊天時，呂家賢、潘峻銘即向張琛豪稱該搶案
    很難破，並建議張琛豪不要報案等情，因時值深夜，乃由潘
    峻銘駕駛車牌號碼3333─ZE號自用小客車搭載呂家賢返回上
    開租屋處，途中並由潘峻銘將上開強盜所得金項鍊1條交付
    予呂家賢，張琛豪則獨自駕駛車牌號碼OX─7929號自用小客
    車返回住處。嗣於100年3月21日上午10時許，呂家賢、潘峻
    銘共同持上開強盜所得之金項鍊1條前往臺中市○○區○○
    街10號「寶豐珠寶銀樓」，推由潘峻銘出面將該金項鍊變賣
    得款2萬3500元，而由陳建源分得3000元，餘款2萬500元則
    由呂家賢、潘峻銘朋分，該3人並共同前往臺中市豐原區某
    電動玩具店內賭玩電動玩具花用。嗣經張琛豪仔細回想遭搶
    前後整個過程，而強烈懷疑係遭呂家賢設計，乃於100年3月
    22日向臺中市政府警察局東勢分局石岡分駐所報案，經石岡
    分駐所警員調閱上開公老坪後山沿路監視器錄影畫面後，發
    現車牌號碼0778─ND號自用小客車涉案，並查得住臺中市○
    里區○○路38之12號之該車車主范淑娟以私人名義出租，而
    於100年3月22日晚上8時25分許，該東勢分局偵查隊員張智
    誠等人至臺中市○里區○○路38之12號順豐租賃公司查證時
    ，適潘峻銘、陳建源、易俊杰等人亦在該處，欲將車牌號碼
    0778─ND號自用小客車返還予順豐租賃公司，另車牌號碼33
    33─ZE號自用小客車則由陳建源駕駛停放該處，經張智誠通
    知主辦本案之該東勢分局偵查隊員許進寶等人前來支援，並
    詢問陳建源是否涉及本案，陳建源則予否認，其後，該東勢
    分局偵查隊員許進寶等人抵達後，由許進寶詢問潘峻銘是否
    涉及本案，潘峻銘則在未經有偵查權之機關或公務員發覺其
    為犯嫌前，向許進寶自首即主動供出其與陳建源、易俊杰、
    呂家賢共同參與本案，並願接受裁判，隨後陳建源、易俊杰
    亦坦承共同參與本案，而查悉上情，並經警在車牌號碼0778
    ─ND號自用小客車內扣得呂家賢所有供本案強盜犯罪所用之
    黑色半罩式安全帽1頂，另在車牌號碼333 3─ZE號自用小客
    車內扣得呂家賢所有供本案強盜犯罪所用之木棍1支（長75
    公分、直徑3.3公分），又經警徵得潘峻銘等人同意，由潘
    峻銘等人於同日晚上10時30分許，帶同警員至臺中市○○區
    ○○路105之1號4樓租屋處，扣得呂家賢所有供本案強盜犯
    罪所用之未具殺傷力鐵製材質空氣手槍403型1支（即扣案編
    號2號）。呂家賢則經臺灣臺中地方法院檢察署檢察官傳拘
    無著，於100年5月30日發布通緝後，始於100年6月23日為警
    緝獲。
二、案經張琛豪訴由臺中市政府警察局東勢分局報請臺灣臺中地
    方法院檢察署檢察官偵查起訴及該署檢察官追加起訴。
    理    由
壹、有關證據能力部分：
一、按現行刑事訴訟法第287條之2規定「法院就被告本人之案件
    調查共同被告時，該共同被告準用有關人證之規定」，即共
    同被告對於其他共同被告之案件而言，為被告以外之第三人
    ，本質上屬於證人，為確保被告對證人之對質詰問權，證人
    於審判中，應依法定程序，到場具結陳述，並接受被告之詰
    問，其陳述始得作為認定被告犯罪事實之判斷依據。本件證
    人即共犯呂家賢（相對其餘被告而言）、證人即共犯潘峻銘
    （相對其餘被告而言）、證人即共犯陳建源（相對其餘被告
    而言）、證人即共犯易俊杰（相對其餘被告而言）於本院審
    理時分別以證人身分具結作證，並已確實保障被告呂家賢、
    潘峻銘、陳建源、易俊杰及其等之辯護人等之對質詰問權及
    詰問權，本院認以證人（相對於其餘各該被告而言）呂家賢
    、潘峻銘、陳建源、易俊杰上揭證述作為證據為適當。
二、按刑事訴訟法第159條之1規定：被告以外之人於審判外向法
    官所為之陳述，得為證據。被告以外之人於偵查中向檢察官
    所為之陳述，除顯有不可信之情況者外，得為證據。本件證
    人潘峻銘（相對於其餘被告）、陳建源（相對於其餘被告）
    、易俊杰（相對於其餘被告）、張琛豪等人下列經本院所引
    用於檢察官偵訊中經具結後所為之陳述，本院審酌證人潘峻
    銘（相對於其餘被告）、陳建源（相對於其餘被告）、易俊
    杰（相對於其餘被告）、張琛豪等人於檢察官偵訊時係經檢
    察官告知具結之義務及偽證之處罰，並命證人朗讀結文後具
    結，衡情證人潘峻銘（相對於其餘被告）、陳建源（相對於
    其餘被告）、易俊杰（相對於其餘被告）、張琛豪等人自必
    小心謹慎以免觸犯偽證罪，且被告呂家賢、潘峻銘、陳建源
    、易俊杰及其等之辯護人等於本院審理時亦均未提出、主張
    任何可供證明證人潘峻銘（相對於其餘被告）、陳建源（相
    對於其餘被告）、易俊杰（相對於其餘被告）、張琛豪等人
    於檢察官偵訊時經具結後所為之陳述，究有如何之「顯有不
    可信之客觀情況」以供本院得以即時調查，足認證人潘峻銘
    （相對於其餘被告）、陳建源（相對於其餘被告）、易俊杰
    （相對於其餘被告）、張琛豪等人於檢察官偵訊時經具結結
    證所為之證詞，自得為證據，而有證據能力。
三、卷附之查獲現場照片、查扣物品照片、監視器錄影翻拍照片
    等照片，均係屬機械性紀錄特徵，也就是認識對象的是照相
    鏡頭，透過鏡頭形成的畫面映寫入膠卷或特定儲存設備內（
    如記憶卡），然後還原於照相紙上，故照相及攝影中不含有
    人的供述要素，再現實情形與作為傳達結果的照相，在內容
    上的一致性是透過機械的正確性來加以保障的，在照相中並
    不存在人對現實情形的知覺、記憶，在表現時經常可能發生
    的錯誤（如知覺的不準確、記憶隨時間推移而發生的變化、
    遺忘），故照相當然是非供述證據，並無傳聞法則之適用，
    惟上開照片既係透過相機拍攝後所得，且與本案犯罪事實具
    有關聯性，且被告呂家賢、潘峻銘、陳建源、易俊杰及其等
    辯護人等對於卷內所附之上揭各該照片亦均未表示異議主張
    係執法人員違法取得，經查又無不得作為證據之事由，依法
    自得作為證據，而有證據能力（最高法院97年度臺上字第38
    54號判決意旨參見）。
四、又本件經警分別在車牌號碼0778─ND號自用小客車、車牌號
    碼3333─ZE號自用小客車及臺中市○○區○○路105之1號4
    樓租屋處，查扣被告呂家賢所有供本案強盜犯罪所用之黑色
    半罩式安全帽1頂、木棍1支（長75公分、直徑3.3公分）、
    未具殺傷力鐵製材質空氣手槍403型1支（即扣案編號2號）
    ，均非屬供述證據而無傳聞法則之適用，惟查：本案扣案之
    物品，均係依法定程序合法（即同意搜索）所扣得，且查無
    其他證據足以證明係執法人員以違法手段所取得，亦與本案
    均具有關聯性，當有證據能力。
五、按證據能力乃證據資料容許為訴訟上證明之資格，屬證據形
    式上之資格要件；至證據之證明力，則為證據之憑信性及對
    於待證事實實質上之證明價值。證據資料必須具有證據能力
    ，容許為訴訟上之證明，並在審判期日合法調查後，始有證
    明力可言，而得為法院評價之對象。又修正後刑事訴訟法第
    159條之4規定，可作為證據之文書有：一、除顯有不可信之
    情況外，公務員職務上製作之紀錄文書、證明文書。二、除
    顯有不可信之情況外，從事業務之人於業務上或通常業務過
    程所須製作之紀錄文書、證明文書。三、除前二款之情形外
    ，其他於可信之特別情況下所製作之文書。而該法條第二款
    所稱從事業務之人於業務上或通常業務過程所須製作之紀錄
    文書、證明文書，因係於通常業務過程不間斷、有規律而準
    確之記載，且大部分紀錄係完成於業務終了前後，無預見日
    後可能會被提供作為證據之不實登載動機，不實之可能性小
    ，除非該等紀錄文書或證明文書有顯然不可信之情況，否則
    有承認其為證據之必要；因此，採取上開文書作為證據，應
    注意該文書之製作，是否係於例行性之業務過程中，基於觀
    察或發現而當場或即時記載之特徵。經查，卷附之門號0955
    xxxxxx號（張琛豪）、0000000000號（呂家賢）、00000000
    00號（陳建源）、0000000000號（易俊杰）、0000000000號
    （潘峻銘）之雙向通聯紀錄，本係由電信業者為計算電話通
    話費用，而以電信業者管控中之電腦設備逐筆紀錄通話門號
    之通話日期、時間長短、通話對方門號等。則上開雙向通聯
    紀錄，顯非為訴訟上之特定目的而製作，而係屬於通常業務
    過程中不間斷的有規律記載，是其記載者，不具有個案性質
    ，自係屬於從事業務之人於業務上或通常業務過程所須製作
    之紀錄文書，經查亦無顯不可信之情況，上開偵查卷卷附之
    門號0955xxxxxx號（張琛豪）、0000000000號（呂家賢）、
    0000000000號（陳建源）、0000000000號（易俊杰）、0000
    000000號（潘峻銘）之雙向通聯紀錄，應具有證據能力。
六、按被告以外之人於審判外之陳述，雖不符刑事訴訟法第159
    條之1至之4等4條之規定，而經當事人於審判程序同意作為
    證據，法院審酌該言詞陳述或書面陳述作成時之情況，認為
    適當者，亦得為證據；當事人、代理人或辯護人於法院調查
    證據時，知有刑事訴訟法第159條第1項不得為證據之情形，
    而未於言詞辯論終結前聲明異議者，視為有前項之同意，同
    法第159條之5定有明文。本案除上揭一、二、三、四、五所
    述外，其餘卷內所引用之供述證據【含言詞（如張琛豪、范
    淑娟等人之警詢筆錄等）及書面陳述（如中華民國小客車租
    賃定型化契約書影本、臺中市政府警察局東勢分局扣押筆錄
    、扣押物品目錄表、臺中市政府警察局氣體動力式槍枝（空
    氣槍）動能初篩報告表等）】，其性質屬於證人於審判外的
    陳述，而為傳聞證據，且查無符合刑事訴訟法第159條之1至
    之4等前4條之情形者，原雖無證據能力，然此部分供述證據
    【含言詞（如張琛豪、范淑娟等人之警詢筆錄等）及書面陳
    述（如中華民國小客車租賃定型化契約書影本、臺中市政府
    警察局東勢分局扣押筆錄、扣押物品目錄表、臺中市政府警
    察局氣體動力式槍枝（空氣槍）動能初篩報告表等）】內容
    ，業經本院審理時予以提示並告以要旨，且經檢察官、被告
    呂家賢、潘峻銘、陳建源、陳建源及其等辯護人等表示意見
    。當事人及辯護人已知上述供述證據乃傳聞證據，且被告呂
    家賢、潘峻銘、陳建源、陳建源及其等辯護人均不爭執其證
    據能力，依上開規定，參酌上開供述證據作成時，或因距離
    案發時間較近；或因較無人情施壓或干擾，且亦無違法、不
    當取供之情形存在，認為以之作為本案之證據亦屬適當，自
    均有證據能力。
七、按被告（此不同於被告以外之人）之自白，非出於強暴、脅
    迫、利誘、詐欺、疲勞訊問、違法羈押或其他不正之方法，
    且與事實相符者，得為證據，刑事訴訟法第156條第1項定有
    明文。本件被告呂家賢、潘峻銘、陳建源、易俊杰分別於檢
    察官偵查中及本院準備程序、審理時所為之自白，被告呂家
    賢、潘峻銘、陳建源、易俊杰及其等辯護人等於本院審理辯
    論終結前均未提出其他可供證明被告呂家賢、潘峻銘、陳建
    源、易俊杰下列經本院所引用之於檢察官偵查中及本院準備
    程序、審理時所為之自白，究有如何之遭受「強暴、脅迫、
    利誘、詐欺、疲勞訊問、違法羈押或其他不正之方法」始為
    自白之證據，以供本院得以即時調查審認，並參酌上開所述
    非屬於供述證據部分之證據等，均足認被告呂家賢、潘峻銘
    、陳建源、易俊杰下列經本院所引用之於檢察官偵查中及本
    院準備程序、審理時所為之自白，其與事實相符者，依法自
    得為證據。
貳、有關於實體認定部分：
一、訊之被告呂家賢除否認上開作案工具係其所提供及變賣金項
    鍊1條得款2萬3500元後，僅分得4000元外，被告潘峻銘、陳
    建源除否認變賣金項鍊1條得款2萬3500元後，有分得贓款外
    ，其等就上開其餘犯罪事實及被告易俊杰對於上開犯罪事實
    ，分別於檢察官偵查中及本院準備程序、審理時均坦承不諱
    。其中有關被告呂家賢、潘峻銘、陳建源、易俊杰共犯上開
    犯罪事實坦承部分，業經證人即共犯呂家賢（相對於其餘被
    告）、證人即共犯潘峻銘（相對於其餘被告）、證人即共犯
    陳建源（相對於其餘被告）、證人即共犯易俊杰（相對於其
    餘被告）於本院審理時結證屬實（詳見本院100年8月5日審
    判筆錄），核與證人即車牌號碼0778─ND號自用小客車車主
    范淑娟於警詢時證述該車係由被告易俊杰所承租等情，及證
    人即告訴人張琛豪於警詢時、偵查中及本院準備程序、審理
    時指證訴、具結證述之情節相符，復有中華民國小客車租賃
    定型化契約書影本1紙（承租人：易俊杰，車牌號碼0778-ND
    ，租賃期間：100年3月19日19時15分起計1天，實際還車時
    間：100年3月22日20時45分，見警卷p41）、臺中市政府警
    察局東勢分局扣押筆錄、扣押物品目錄表各2份（見警卷p47
    -49、p51-54）、臺中市石岡區山下巷、豐原公老坪高爾夫
    球場現場照片4張（見警卷p59-60）、車牌號碼0778-ND號自
    用小客車照片2張（攝影鏡頭：金川巷福德祠前，見警卷p61
    ）、車牌號碼3333-ZE號自用小客車停放在臺中市○○區○
    ○里○○路179號停車場照片2張（攝影鏡頭：全家便利商店
    前，見警卷p62）、被告潘峻銘進入臺中市○○區○○里○
    ○路179號全家便利商店照片2張（攝影鏡頭：全家便利商店
    內，見警卷p63）、監視器錄影翻拍照片10張（見警卷p68-7
    1）、被告潘峻銘、易俊杰帶同警方至租屋處取出作案之空
    氣槍照片3張（見警卷p73-74）、寶豐珠寶銀樓照片2張、寶
    豐珠寶銀樓之金飾買入登記簿照片2張（內載潘峻銘變賣金
    項鍊1條，金額23500元，見警卷p75-76）、車牌號碼OX-792
    9號自用小客車照片4張（見警卷p77-78）、車牌號碼0778-N
    D號自用小客車及車內黑色半罩式安全帽等照片計6張（見警
    卷p79-81）、車牌號碼3333-ZE號自用小客車及扣案車內物
    品照片8張（見警卷p82-85）、被告陳建源駕駛車牌號碼333
    3-ZE號自用小客車及後車廂扣案物品照片3張、扣案之全部
    物品照片1張（見警卷p97-98）、告訴人張琛豪所持門號095
    5xxxxxx號與呂家賢所持門號0000000000號雙向通聯紀錄1份
    （見100偵7351號偵卷p83）、被告陳建源所持門號00000000
    00號與被告易俊杰所持門號0000000000號雙向通聯紀錄1份
    （見100偵7351號偵卷p87）、被告易俊杰所持門號00000000
    00號與被告呂家賢所持門號0000000000號雙向通聯紀錄1份
    （見100偵7351號偵卷p90反面、91）、被告呂家賢所持門號
    0000000000號與被告潘峻銘所持門號0000000000號雙向通聯
    紀錄1份（見100偵7351號偵卷p140）、臺中市政府警察局氣
    體動力式槍枝（空氣槍）動能初篩報告表1份【按扣案之鐵
    製材質空氣手槍403型2支（即扣案編號1、2號），經測試人
    員即臺中市政府警察局東勢分局警務員廖信岳以小型二氧化
    碳高壓鋼瓶內之氣體為動力模式，經以4.5mm鋼珠試射，因
    單位面積動能未能超過16焦耳/平方公分，而未能貫穿監測
    板（鋁板），故未具殺傷力】、臺中市政府警察局東勢分局
    槍枝初鑑照片16張（見100偵7351號偵卷p146-154）附卷及
    供本案強盜犯罪所用之未具殺傷力鐵製材質空氣手槍403型1
    支（即扣案編號2號）、木棍1支（長75公分、直徑3.3公分
    ）、黑色半罩式安全帽1頂扣案可資佐證，足徵被告呂家賢
    、潘峻銘、陳建源、易俊杰所為上開不利於己之自白，核與
    事實相符，均堪採信。雖被告呂家賢辯稱：供作案使用之上
    開空氣手槍403型1支、木棍1支及紅、黑色半罩式安全帽各1
    頂，均非伊所有提供，而是潘峻銘、陳建源、易俊杰3人自
    己準備的，另變賣金項鍊1條得款2萬3500元後，潘峻銘僅給
    伊4000元，其餘贓款如何分伊則不清楚，並未與潘峻銘、陳
    建源共同前往臺中市豐原區某電動玩具店賭玩電動玩具云云
    ，被告潘峻銘亦辯稱：伊變賣金項鍊1條得款2萬3500元後，
    即將該款項交給呂家賢，後來伊與呂家賢、陳建源共同前往
    臺中市豐原區某電動玩具店，由呂家賢賭玩電動玩具，有花
    掉一些錢，然後呂家賢說他要趕回高雄，伊等即一起離開，
    並未分得及使用該贓款云云，被告陳建源則辯稱：伊有與呂
    家賢、潘峻銘共同前往臺中市豐原區某電動玩具店，由呂家
    賢賭玩電動玩具，有花掉一些錢，然後呂家賢說他要趕回高
    雄，伊等即一起離開，並未分得及使用該贓款，而伊在偵查
    中稱有分到3000元是向潘峻銘借的云云。惟查(一)供本件強盜
    犯罪使用之上開空氣手槍403型1支、木棍1支及紅、黑色半
    罩式安全帽各1頂，係由被告呂家賢所有提供等情，業經被
    告潘峻銘、陳建源、易俊杰分別於檢察官偵查中、本院審理
    時一致供明在卷，亦為被告呂家賢於本院100年7月27日準備
    程序時所是認，顯見供本件強盜犯罪使用之上開空氣手槍40
    3型1支、木棍1支及紅、黑色半罩式安全帽各1頂，係由被告
    呂家賢所有提供無誤。(二)被告潘峻銘出面將強盜所得金項鍊
    1條變賣得款2萬3500元後，被告易俊杰並未分得該款項等情
    ，此經被告易俊杰於檢察官偵查中、本院審理時供明在卷，
    亦為被告呂家賢、潘峻銘、陳建源所不爭執；且被告陳建源
    於100年3月23日偵查中具結證稱：伊有實際分到3000元，後
    來呂家賢帶我們去賭博將錢花光了等語（見100偵7351號偵
    卷p46），並於100年4月22日偵查中供稱：伊有分到3000元
    ，是呂家賢交給我的等語（見同上偵卷p122），參以被告潘
    峻銘於100年3月23日偵查中具結證稱：伊與呂家賢、陳建源
    用2萬3500元賭博，易俊杰當天上班沒有分到，呂家賢自己
    拿5000元，其他都輸掉，當時呂家賢說伊有5000元的數額可
    以玩，陳建源原本說可以分5000元，但是實際上拿3000元等
    語（見同上偵卷p42），被告呂家賢於100年6月23日偵查中
    亦供稱：伊拿到賣掉金飾的錢之後，有跟潘峻銘、陳建源去
    電動玩具店賭博，但是伊不知道他們賭博的錢是否賣金飾的
    錢，我們確實有去那個地方，伊沒有賭博等語（見100偵緝
    1019號偵卷p59），足認被告潘峻銘出面將強盜所得金項鍊1
    條變賣得款2萬3500元後，係由被告陳建源分得3000元，餘
    款2萬500元由被告呂家賢、潘峻銘朋分，該3人並共同前往
    臺中市豐原區某電動玩具店內賭玩電動玩具花用，而被告易
    俊杰則未分得無訛。是被告呂家賢、潘峻銘、陳建源上開所
    辯，無非事後卸責之詞，均不足採。本案事證明確，被告呂
    家賢、潘峻銘、陳建源、易俊杰加重強盜犯行均堪認定。
二、按共同正犯之成立，祇須具有犯意之聯絡，行為之分擔，既
    不問犯罪動機起於何人，亦不必每一階段犯行，均經參與。
    共同實行犯罪行為之人，在合同意思範圍內，各自分擔犯罪
    行為之一部，相互利用他人之行為，以達其犯罪之目的者，
    即應對於全部所發生之結果，共同負責；共同正犯間，非僅
    就其自己實行之行為負其責任，並在犯意聯絡之範圍內，對
    於他共同正犯所實行之行為，亦應共同負責；又共同正犯不
    限於事前有協議，即僅於行為當時有共同犯意之聯絡者亦屬
    之，且表示之方法，不以明示通謀為必要，即相互間有默示
    之合致亦無不可（最高法院97年度台上字第2517號判決意旨
    參見）。查本件係由被告呂家賢、潘峻銘、陳建源、易俊杰
    共同謀議由被告呂家賢將告訴人張琛豪約出帶往公老坪後山
    ，並由被告潘峻銘駕駛車牌號碼0778─ND號自用小客車搭載
    被告陳建源、易俊杰前往上開地點，再由被告陳建源、易俊
    杰下手強盜財物，嗣果由被告呂家賢駕駛車牌號碼OX─7929
    號自用小客車搭載告訴人張琛豪至上開地點停車等候被告潘
    峻銘、陳建源、易俊杰等人，而由被告潘峻銘駕駛車牌號碼
    0778─ND號自用小客車搭載被告陳建源、易俊杰至距上開地
    點往前約1、200公尺處停車，並在車上把風接應，另被告陳
    建源、易俊杰分別戴上紅、黑色半罩式安全帽及口罩，並分
    持鐵製材質空氣手槍403型1支、木棍1支下車，前往被告呂
    家賢、告訴人張琛豪上開車牌號碼OX─7929號自用小客車停
    車處，而由被告陳建源至該車右前車門旁，以手持鐵製材質
    空氣手槍403型1支伸入半開車窗內，指向並碰觸坐在右前座
    之告訴人張琛豪頭部，喝令告訴人張琛豪下車及將身上財物
    交出，而取去告訴人張琛豪戴在頸部之金項鍊1條，被告易
    俊杰則至該車左前車門旁，以手持上開木棍假意配合作勢要
    脅坐在駕駛座之被告呂家賢，然後又喝令告訴人張琛豪坐上
    車牌號碼OX─7929號自用小客車後座中間，被告陳建源、易
    俊杰則分持鐵製材質空氣手槍403型1支、木棍1支並分坐在
    該車後座兩旁，另要求被告呂家賢駕駛車牌號碼OX─7929號
    自用小客車往前行駛，由被告陳建源接續喝令告訴人張琛豪
    將錢包交出，而取去告訴人張琛豪所有錢包內現金600元等
    情，此據被告呂家賢、潘峻銘、陳建源、易俊杰分別於偵查
    中、本院審理時供述在卷，並經證人即告訴人張琛豪於偵查
    中、本院審理時具結證述屬實，則被告呂家賢、潘峻銘、陳
    建源、易俊杰對於強盜告訴人張琛豪財物之犯行，均有犯意
    聯絡及行為分擔，應屬至明。次按刑法第321條第1項第3款
    之攜帶兇器竊盜罪，係以行為人攜帶兇器竊盜為其加重條件
    ，此所謂兇器，其種類並無限制，凡客觀上足對人之生命、
    身體、安全構成威脅，具有危險性之兇器均屬之，且祇須行
    竊時攜帶此種具有危險性之兇器為已足，並不以攜帶之初有
    行兇之意圖為必要（最高法院74年3月19日第3次刑庭總會決
    議參照）。經查，被告呂家賢、潘峻銘、陳建源、易俊杰於
    本案強盜犯罪所用之上開空氣手槍403型1支係屬鐵製材質，
    另木棍1支長75公分、直徑3.3公分，此經本院審理時勘驗屬
    實，有審判筆錄附卷可稽，以之用於攻擊於人，在客觀上足
    以為殺害或傷害人之生命、身體之器械，均堪認為兇器無訛
    （最高法院94年度台上字第1598號、95年度台上字第373號
    判決意旨參見）。又按刑法第328條第1項規定：「意圖為自
    己或第三人不法之所有，以強暴、脅迫、藥劑、催眠術或他
    法，至使不能抗拒而取他人之物或使其交付者，為強盜罪，
    處……」是至使被害人不能抗拒為強盜罪構成要件之一。上
    述強盜罪之行為態樣包含「強暴」與「脅迫」。所謂「強暴
    」，係謂直接或間接對於人之身體施以暴力，以壓制被害人
    之抗拒之狀態而言；「脅迫」則係指行為人以威嚇加之於被
    害人，使其精神上萌生恐懼之心理，以達到至使不能抗拒之
    程度。如「以西瓜刀架在屋內之人頸部」，係對被害人身體
    施以暴力，固屬「強暴」，另「以揮舞西瓜刀（或敲打桌子
    方式）威嚇在場之人」，則係以威嚇之方法使被害人心理上
    產生恐懼，應屬「威脅」之範圍（最高法院94年度臺上字第
    7041號判決意旨參見）。查本件被告陳建源、易俊杰分別戴
    上紅、黑色半罩式安全帽及口罩，並分持鐵製材質空氣手槍
    403型1支、木棍1支至被告呂家賢、告訴人張琛豪上開車牌
    號碼OX─7929號自用小客車停車處前車門兩旁，時值深夜，
    又無人車往來，而由被告陳建源以手持鐵製材質空氣手槍40
    3型1支伸入右前車門半開車窗內，指向並碰觸坐在右前座之
    告訴人張琛豪頭部，喝令告訴人張琛豪下車及將身上財物交
    出，而取去告訴人張琛豪戴在頸部之金項鍊1條，被告易俊
    杰則以手持上開木棍假意配合作勢要脅坐在駕駛座之被告呂
    家賢，然後又喝令告訴人張琛豪坐上車牌號碼OX─7929號自
    用小客車後座中間，被告陳建源、易俊杰則分持鐵製材質空
    氣手槍403型1支、木棍1支並分坐在該車後座兩旁，另要求
    被告呂家賢駕駛車牌號碼OX─7929號自用小客車往前行駛，
    由被告陳建源接續喝令告訴人張琛豪將錢包交出，而取去告
    訴人張琛豪所有錢包內現金600元，雖告訴人張琛豪未反抗
    ，但衡之該主、客觀情狀，已足以使告訴人張琛豪感受自身
    生命、身體、安全可能遭受之危險；參以證人即告訴人張琛
    豪於本院100年7月1日審理時亦具結證稱：當時被告陳建源
    拿槍指著並有點接觸到伊的頭，因伊不知道是真槍或假槍，
    伊會害怕，故不能抗拒，後來因被告陳建源、易俊杰分持手
    槍、木棍坐在伊兩旁，伊會害怕，沒有反抗等語甚明。是被
    告等顯係以強暴、脅迫之方式，至使告訴人張琛豪內心恐懼
    而達到無法抵抗之程度，以遂行其等強取錢財之目的至明。
    再按強盜罪以強暴、脅迫等方法，至使不能抗拒為構成要件
    之一，當然含有妨害被害人自由之性質，故犯強盜罪而有妨
    害被害人之自由時，是否另論以妨害自由罪名，應就行為人
    之全部犯罪行為實施過程加以觀察。倘妨害自由行為時，強
    盜犯行業已著手實施，則所為強暴、脅迫等非法方法剝奪被
    害人行動自由行為，應包括在強盜行為之內，無另行成立刑
    法第302條第1項之妨害自由罪之餘地（最高法院92年度台上
    字第2184號判決意旨參照）。故核被告呂家賢、潘峻銘、陳
    建源、易俊杰所為，均係犯刑法第328條第1項之強盜罪，而
    有刑法第321條第1項第3、4款結夥三人以上攜帶兇器之情形
    ，自應依刑法第330條第1項之加重強盜罪論處。公訴人就被
    告呂家賢、潘峻銘、陳建源、易俊杰攜帶上開空氣手槍403
    型1支、木棍1支供本案強盜犯罪使用，未論以攜帶兇器，尚
    有未洽，併此敘明。被告呂家賢、潘峻銘、陳建源、易俊杰
    就上開攜帶兇器強盜之犯行，有犯意聯絡及行為分擔，均應
    論以共同正犯。又被告等於密接之時、地，接續取得金項鍊
    1條、現金600元，均係利用同一機會接續而為同一性質之行
    為，侵害同一法益，屬一個強盜行為之持續，屬接續犯，僅
    成立一罪。查告訴人張琛豪遭搶後，因強烈懷疑係遭被告呂
    家賢設計，乃於100年3月22日向臺中市政府警察局東勢分局
    石岡分駐所報案，經石岡分駐所警員調閱上開公老坪後山沿
    路監視器錄影畫面後，發現車牌號碼0778─ND號自用小客車
    涉案，並查得住臺中市○里區○○路38之12號之該車車主范
    淑娟以私人名義出租，而於100年3月22日晚上8時25分許，
    該東勢分局偵查隊員張智誠等人至臺中市○里區○○路38之
    12號順豐租賃公司查證時，適被告潘峻銘、陳建源、易俊杰
    等人亦在該處，欲將車牌號碼0778─ND號自用小客車返還予
    順豐租賃公司，另車牌號碼3333─ZE號自用小客車則由被告
    陳建源駕駛停放該處，經張智誠通知主辦本案之該東勢分局
    偵查隊員許進寶等人前來支援，並詢問被告陳建源是否涉及
    本案，被告陳建源則予否認，其後，該東勢分局偵查隊員許
    進寶等人抵達後，由許進寶詢問被告潘峻銘是否涉及本案，
    當時只知本案是由呂家賢設圈套行搶告訴人，尚不知被告潘
    峻銘、陳建源、易俊杰有參與本案，經被告潘峻銘主動供出
    其與被告陳建源、易俊杰、呂家賢共同參與本案，是由呂家
    賢提議，並將強盜所得金項鍊1條拿去寶豐珠寶銀樓變賣，
    而被告陳建源、易俊杰亦坦承共同參與本案等情，此經證人
    許進寶、張智誠分別於本院100年7月1日、同年8月5日審理
    時具結證述在卷，參以被告潘峻銘於本院100年8月5日審理
    時供稱：當時在順豐租賃公司外面，許進寶詢問伊，並拿呂
    家賢照片給伊看，伊就老實向許進寶說伊與陳建源、易俊杰
    、呂家賢共同參與本案，而當時陳建源、易俊杰並未在旁邊
    等語，顯見被告潘峻銘在未經有偵查權之機關或公務員發覺
    其為犯嫌前，向許進寶主動供出其與陳建源、易俊杰、呂家
    賢共同參與本案，並願接受裁判，核與自首要件相符，依刑
    法第62條前段規定減輕其刑。至於被告陳建源、易俊杰雖亦
    坦承共同參與本案，然已在證人許進寶得知其等參與之後，
    應係自白犯行，尚難認符合自首要件，併此敘明。爰審酌被
    告呂家賢、潘峻銘、陳建源、易俊杰均正值年輕力壯，不思
    正當工作以獲取財物，僅因缺錢花用，為圖一己之私利，竟
    由被告呂家賢提議，進而共同謀議，以攜帶被告呂家賢所有
    提供鐵製材質空氣手槍403型1支、木棍1支等兇器之方式，
    對素無怨隙之告訴人張琛豪強盜財物，犯罪之手段實值非難
    ，所為對告訴人造成心理之驚嚇非輕，已嚴重危害社會治安
    ，及被告呂家賢、潘峻銘、陳建源、易俊杰參與本案強盜犯
    罪情節之輕重，上開強盜行為所獲取財物之價值及現金，犯
    罪後均與告訴人達成和解，分別賠償1萬6000元、2萬元、2
    萬元、6萬元，有和解契約書2份及和解書影本2份附卷可稽
    ，並就如何強盜告訴人財物均坦承犯行，態度尚稱良好；再
    考之被告潘峻銘、陳建源、易俊杰分別為國中畢業、國中肄
    業、國中肄業之教育程度，家庭經濟狀況分別為勉持、勉持
    、小康（以上參見被告潘峻銘、陳建源、易俊杰警詢調查筆
    錄受詢問人欄內之記載）等一切情狀，分別量處如主文所示
    之刑，以示懲儆。至於本件公訴蒞庭檢察官雖有向本院請求
    判處被告呂家賢有期徒刑9年6月，被告潘峻銘、陳建源、易
    俊杰各有期徒刑9年，然經本院衡量上揭諸情後，認尚無判
    處如公訴蒞庭檢察官所求處刑度之必要，附此敘明。又被告
    易俊杰之選任辯護人以被告易俊杰犯本案時剛滿18歲，未有
    社會經驗，因一時不慎，誤觸法網，惟犯後坦承犯行，犯後
    態度尚稱良好，且無犯罪前科，並與告訴人達成和解，履行
    全部賠償金額，請求依刑法第59條規定酌量減輕其刑。惟按
    刑法第59條所定減輕其刑，以宣告法定最低度之刑猶嫌過重
    者，始有其適用（最高法院61年度台上字第1781號判例意旨
    參見）。且刑法第59條之酌量減輕其刑，必於犯罪之情狀，
    在客觀上足以引起一般同情，認為即予宣告法定最低度刑期
    ，猶嫌過重者，始有其適用。至於有無前科、品行是否良好
    ，原屬刑法第57條第5款「犯罪行為人之品行」科刑輕重標
    準應斟酌之範圍；另被告易俊杰坦承犯行，並與告訴人達成
    和解賠償損害，亦係屬刑法第57條第10款「犯罪後之態度」
    科刑輕重標準應斟酌之範圍，是依被告易俊杰犯罪一切情狀
    ，尚不宜依刑法第59條規定酌量減輕其刑，亦此敘明。扣案
    如附表一所示之物，係被告呂家賢所有，且為供本案強盜犯
    罪所用之物，依法併予宣告沒收。另被告等供本案強盜犯罪
    所用之紅色半罩式安全帽1頂、口罩2只，因未扣案，為免日
    後執行困難，爰不予宣告沒收；又扣案如附表二所示之物，
    因尚非供本案強盜犯罪所用之物，亦不予宣告沒收，併此敘
    明。
、據上論斷，應依刑事訴訟法第299條第1項前段，刑法第28條
    、第330條第1項、第62條前段、第38條第1項第2款，判決如
    主文。
本案經檢察官蔡志明到庭執行職務。
中    華    民    國   100    年    8     月    19    日
                  刑事第一庭  審判長法  官  許旭聖
                                    法  官  廖穗蓁
                                    法  官  朱光國
以上正本證明與原本無異。
如不服本判決應於收受判決後10日內向本院提出上訴書狀，並應
敘述具體理由；其未敘述上訴理由者，應於上訴期間屆滿後20日
內向本院補提理由書（均須按他造當事人之人數附繕本）「切勿
逕送上級法院」。
                                    書記官  巫偉凱
中    華    民    國   100    年    8     月    19    日
附表一：
┌─┬──────────┬───┬─────────┐
│編│扣押物品            │所有人│備註              │
│號│                    │      │                  │
├─┼──────────┼───┼─────────┤
│1 │未具殺傷力鐵製材質空│呂家賢│100年3月22日晚上10│
│  │氣手槍403型1支（編號│      │時30分許在臺中市豐│
│  │2號）               │      │原區○○路105之1號│
│  │                    │      │租屋處查扣        │
├─┼──────────┼───┼─────────┤
│2 │木棍1支（長75公分、 │呂家賢│100年3月22日晚上8 │
│  │直徑3.3公分）       │      │時25分許在臺中市后│
│  │                    │      │里區○○路38之12號│
│  │                    │      │前車牌號碼3333-ZE │
│  │                    │      │號自用小客車內查扣│
├─┼──────────┼───┼─────────┤
│3 │黑色半罩式安全帽1頂 │呂家賢│100年3月22日晚上8 │
│  │                    │      │時25分許在臺中市后│
│  │                    │      │里區○○路38之12號│
│  │                    │      │前車牌號碼0778-ND │
│  │                    │      │號自用小客車內查扣│
└─┴──────────┴───┴─────────┘
附表二：
┌─┬──────────────┬─────────┐
│編│扣押物品                    │備註              │
│號│                            │                  │
├─┼──────────────┼─────────┤
│1 │空氣手槍403型1支（編號1號） │100年3月22日晚上10│
│  │、瓦斯鋼瓶1支、未具殺傷力之 │時30分許在臺中市豐│
│  │改造子彈1顆                 │原區○○路105之1號│
│  │                            │租屋處查扣        │
├─┼──────────────┼─────────┤
│2 │空氣槍1支、中國工商銀行等提 │100年3月22日晚上8 │
│  │款卡56張、中國信託ATM提款單 │時25分許在臺中市后│
│  │收據140張、行動電話1支（含  │里區○○路38之12號│
│  │SIM卡）、點鈔機1台、磅秤1只 │前車牌號碼3333-ZE │
│  │、木棒2支、鋁管2支          │號自用小客車內查扣│
├─┼──────────────┼─────────┤
│3 │鋁管1支                     │100年3月22日晚上8 │
│  │                            │時25分許在臺中市后│
│  │                            │里區○○路38之12號│
│  │                            │前車牌號碼0778-ND │
│  │                            │號自用小客車內查扣│
└─┴──────────────┴─────────┘
附錄論罪科刑法條
刑法第330條：
犯強盜罪而有第321條第1項各款情形之一者，處7年以上有期徒
刑。
前項之未遂犯罰之。